【裁判字號】    89,聲再,520
【裁判日期】    890930
【裁判案由】    聲請再審
【裁判全文】
臺灣高等法院刑事裁定                  八十九年度聲再字第五二號
    再審聲請人
    受 判決 人  甲○○
右列聲請人因詐欺案件，對於本院八十八年度上易字第五五三０號中華民國八十九年
六月三十日確定判決（臺灣士林地方法院八十八年度易字第六七三號、八十七年度偵
字第九八五八號、一０七九三號），聲請再審，本院裁定如左：
    主  文
再審之聲請駁回。
    理  由
一、聲請再審意旨略以：
  (一)依聲請再審證據二桃園縣企業發展協會民國（下同）八十九年八月二十六日桃企
    字第０二五號函所載，顯可確認被告確曾以發展協會名義申請展覽，且續以中華
    民國整體美容協會及同展公司名義續為申請展覽，從未間斷；（再證三）其中婚
    紗部分業已依約順利辦理，而傢俱部分則因同展公司擬擴大招商範圍，而變更擴
    大為較模糊主題之「臺灣區建築及房地大展」，有同展公司當時之申請函可證（
    再證四），亦可傳訊同意變更主題後仍參展之政言國際有限公司負責人陳益進、
    負責聯繫人黃景熙。
  (二)外貿協會人員歐陽健、姚健秋於原法院調查時已明確證稱：八十七年九月十八日
    之「臺灣區建築及房地大展」中曾有傢俱展之廠商參展，且因雙方就主題認定不
    同，而對同展公司罰鍰，並曾於當庭提出罰鍰及警告函為證。原判決就證人歐陽
    健、姚健秋及同展公司人員林清益之證詞，均未經注意即輕率予以判決；且就被
    告向桃園縣企業發展協會函詢事項亦未予置理，確有聲請再審之理由。
  (三)被告為參展所耗費之款項大於告訴人之訂金，故被告並無詐欺告訴人五、六萬元
    之必要：此觀諸被告於八十七年七月十五日舉辦之「婚紗展」場地費高達三百八
    十萬餘元即明（再證三）；且被告於八十七年七月底發現展覽主題不同時，即曾
    詢問部分廠商之意願，或將已招攬之多位客戶所收訂金、報酬退還客戶，金額高
    達數十萬元，有退還之收據可證（再證六）；又被告因八十七年七月「婚紗展」
    外貿協會違約，導致被告嚴重虧損而無法處理，故被告無任何詐欺之故意，請念
    及被告尚有妻小三人待養（再證八），准予再審之聲請。
  (四)為此提出再證二桃園縣企業發展協會八十九年八月二十六日桃企字第０二五號函
    、再證三婚紗展收支明細表、再證四同展公司申請函、再證五最高法院判決要旨
    、再證六收據影本二紙、再證七律師函影本一紙（中華民國整體美容協會函一紙
    ）、再證八戶口名簿乙份，依刑事訴訟法第四百二十條第一項第六款規定聲請再
    審云云。
二、按刑事訴訟法（修正前）第四百十三條第一項第六款所謂發見之新證據，係指該
    項證據，事實審法院於判決前因未經發見，不及調查斟酌，至其後始行發見者而
    言，若判決前已經當事人提出或聲請調查之證據，經原法院所捨棄不採者，即非
    該條款所謂發見之新證據，不得據為聲請再審之原因。又，刑事訴訟法（修正前
    ）第四百十三條第一項第六款所謂發見確實之新證據，須以可認為確實足以動搖
    原確定判決，而為受判決人有利之判決者為限。最高法院二十八年抗字第八號、
    四十年抗字第二號分別著有判例。經查：
  (一)關於再審聲請人告提出再審證據二桃園縣企業發展協會八十九年八月二十六日桃
    企字第０二五號函，證明其確曾以發展協會名義申請展覽，且續以中華民國整體
    美容協會及同展公司名義續為申請展覽乙節；原確定判決已在理由欄中敘明：「
    被告甲○○並未以聯瑩公司名義以『八十七年九月十八日至二十一日舉辦家具展
    』為由，向外貿協會洽借台北世貿中心Ａ區展覽場之事實，有外貿協會八十七年
    十二月三日外展字第六０－一二四三號函一紙附於偵查卷內可稽」等語（見原
    確定判決理由欄）；況再審聲請人於聲請本件再審時，亦陳明係以中華民國整體
    美容協會及同展公司名義續為申請展覽，而非以其個人或聯瑩公司名義申請展覽
    。次查，原確定判決另又在理由欄中敘明：「雖被告於本院調查中改稱：於八十
    七年四月即有與同展展覽事業有限公司簽訂合約代為申請手續，後經外貿協會核
    准同意舉辦，但因主題名稱稍有不妥（即房地產大展），故未能配合云云，並提
    出協議書一份以佐之，惟查協議書所載為簽約日期為八十七年四月，而雙方協議
    代為申請展覽檔期應為八十七年七月十七日至八十七年七月二十一日。但同展公
    司於八十七年五月間向外貿場會申請展覽之檔期為八十七年九月十八日至九月二
    十一日，已與被告所提出協議書約定檔期已有不合，且同展於八十七年五月間申
    請之展覽主題係『台灣區建築暨房地產大展』此有卷附申請函影本可稽，與被告
    所欲主辦者為家具家飾展大相逕庭，縱認被告與同展公司間協議為真，然同展與
    聯瑩係八十七年四月間簽協議書，同年五月十三日提出申請，同月二十九日外貿
    協會函准，則非但同展公司未依協議申請家具家飾展覽，且申請展覽檔期亦與協
    議內容不符。被告於五月十八日與被害人上虹公司，七月十日與鍵燁公司招商簽
    約時，應已明知同展公司所申請者為房地產大展，卻仍向被害人誑稱家具家飾展
    ，此益見被告有詐欺之故意」；... 「被告於原審辯稱以桃園企業發展協會向外
    貿協會申請場地乙節，經查被告雖提出桃園縣企業發展協會八十七年一月十五日
    函一紙為證，然觀諸該函文內容，洽租展覽場之名義人、展覽場地、展覽時間、
    展覽項目均與被告招攬被害人所告知之內容不同，尚難執為被告確有向外貿協會
    租用世貿中心展覽場地之證據，而縱使被告果有透過桃園縣企業發展協會向外貿
    協會申借世貿中心八十七年九月十八日至二十一日Ａ區展覽場亦應在八十七年三
    月十五日前備齊相關文件完成申請手續，逾期即視同放棄，不另通知，此亦有外
    貿協會八十七年三月四日外展字第０００九００號函附卷可按。顯見縱被告所
    言為真，亦應在八十七年三月十五日即確知是否已敲定世貿中心該檔期展覽場地
    ，而不致發生如其所述外貿協會擅將場地另租他人，卻未通知聯瑩公司之情，是
    以被告所辯全屬卸責之詞，要無可採」云云（見原確定判決理由欄）。在原確定
    判決中既已就被告所提桃園縣企業發展協會八十七年一月十五日函以證明曾向外
    貿協會申請場地，及有與同展展覽事業有限公司簽訂合約代為申請手續各節，詳
    為敘明不予採信之理由；則揆諸前揭判例意旨，再審聲請人聲請再審所提出內容
    雷同之桃園縣企業發展協會八十九年八月二十六日桃企字第０二五號函，及聲請
    傳訊同意變更主題後仍參展之政言國際有限公司負責人陳益進、負責聯繫人黃景
    熙，以為證據方法，自難認係發見之新證據，亦不足以動搖原確定判決；至於再
    證四同展公司申請函所載：「本公司擬舉辦九八台灣進口住家精品展，請准予預
    留展場為荷」，更是與被告毫無關連。再審聲請人據以聲請再審，並無理由。
  (二)再審聲請人所提出再證三婚紗展收支明細表，並不足以證明係被告為婚紗展所支
    出之費用；且該婚紗展之展期係自八十七年七月十七日至七月二十一日，與本案
    八十七年九月十八日至二十一日舉辦之傢俱展無關，自不足以動搖原確定判決。
    再證六收據影本二紙，其所附支票之發票人均係與本案無關之案外人，且發票日
    均在八十七年九月十五日以後，並不足以證明與本案有關。再證七律師函影本僅
    係被告所負責之聯瑩公司委請律師所發之函件，且與另紙中華民國整體美容協會
    函均係討論婚紗、美容造型展之事，與本案所指八十七年九月十八日至二十一日
    舉辦「一九九八台北摩登家具家飾展」毫無關聯，自不足以動搖原確定判決；再
    審聲請人據以聲請再審，亦無理由。
  (三)再審聲請人所提出再證五僅係最高法院判決要旨，再證八則係再審聲請人之戶口
    名簿，兩項既均非發見之新證據，又不足以動搖原確定判決；再審聲請人據以聲
    請再審，更無理由。
三、刑事訴訟法第四百三十四條復規定：法院認為無再審理由者，應以裁定駁回之。
    前項裁定後，不得更以同一原因聲請再審。本件再審聲請人前曾以：外貿協會人
    員歐陽健、姚健秋，及同展公司人員林清益之證詞，均未經注意即輕率予以判決
    云云，聲請再審；經本院前於八十九年八月十八日以八十九年度聲再字第四五六
    號駁回其請求，有八十九年度聲再字第四五六號裁定在卷可參；乃再審聲請人竟
    更以同一原因聲請再審，自不合法，而應駁回。
四、應依刑事訴訟法第四百三十四條第一項、第二項，裁定如主文。
中    華    民    國    八十九    年        九      月        三十      日
                  臺灣高等法院刑事第十二庭
                                審判長法  官  劉  景  星
                                      法  官  何  菁  莪
                                      法  官  陳  博  志
右正本證明與原本無異。
不得抗告。
                                      書記官  陳  嘉  文
中    華    民    國    八十九    年        十      月        六        日


司法院資訊處製作；財團法人民間司法改革基金會備份。
